【裁判字號】    95,上訴,3532
【裁判日期】    951103
【裁判案由】    毒品危害防制條例
【裁判全文】
臺灣高等法院刑事判決                95年度上訴字第3532號
上  訴  人  臺灣臺北地方法院檢察署檢察官
被      告  甲○○
                    （另案於臺灣台北監獄台北分監執行中）
指定辯護人  本院公設辯護人王永炫
上列上訴人因被告違反毒品危害防制條例案件，不服臺灣臺北地
方法院95年度訴字第922號，中華民國95年8月22日第一審判決（
起訴案號：臺灣臺北地方法院檢察署94年度偵字第23869 號），
提起上訴，本院判決如下：
    主  文
上訴駁回。
    理  由
一、公訴意旨略以：被告甲○○曾於民國（下同）90年11月22日
    因違反毒品危害防制條例案件，經判處有期徒刑8 月確定，
    甫於93年2月28日執行完畢，竟不知悔改，意圖營利於94年3
    月13日上午8 時許，在臺北縣三重市○○路附近，向綽號「
    阿弟」之不詳真實姓名、年籍成年男子，以新臺幣（下同）
    6萬元之價格，販入第二級毒品安非他命20包合計毛重91.96
    公克，淨重85.65 公克，除部分供己施用之外，餘則俟機販
    售與他人圖利。嗣於同年月16日18時25分許，在臺北市○○
    區○○街37號前為警查獲，並扣得前開毒品及第一級毒品海
    洛因4包重2.55 公克（其施用第二級毒品部分，經另案判處
    有期徒刑1年5月，另持有第一級毒品海洛因部分業經判處有
    期徒刑6 月）。因認被告涉有毒品危害防制條例第5條第2項
    意圖販賣而持有第二級毒品罪嫌。
二、按犯罪事實應依證據認定之，無證據不得認定犯罪事實；又
    不能證明被告犯罪者，應諭知無罪之判決，刑事訴訟法第15
    4條第2項、第301條第1項分別定有明文。又事實之認定，應
    憑證據，如未能發現相當證據，或證據不足以證明，自不能
    以推測或擬制之方法，以為裁判基礎。且認定犯罪事實所憑
    之證據，雖不以直接證據為限，間接證據亦包括在內；然而
    無論直接證據或間接證據，其為訴訟上之證明，須於通常一
    般之人均不致有所懷疑，而得確信其為真實之程度者，始得
    據為有罪之認定，倘其證明尚未達到此一程度，而有合理之
    懷疑存在時，事實審法院復已就其心證上理由予以闡述，敘
    明其如何無從為有罪之確信，因而為無罪之判決，尚不得任
    意指為違法，最高法院40年度台上字第86號、76年度台上字
    第4986號亦分別著有判例。
三、公訴人認被告涉有前開罪嫌，無非係以扣案之白色結晶20包
    確係第二級毒品安非他命，合計淨重85.65公克，純度91.6%
    ，此有內政部警政署刑事警察局94年3月31日刑鑑字第09400
    43108號鑑定影本1紙在卷可稽，而被告於偵查中自承每日施
    用之安非他命不及1 公克，苟被告未有販毒之犯意，自無理
    由一次購入足供自己施用長達3 個月以上之毒品，且大量毒
    品保管不便，而被告卻隨身攜帶，未藏放在不易被警查獲地
    點，復依被告所述每月所得情形，被告應無資力一次購買如
    此數量之毒品，故其持有前開安非他命20包，應係基於販賣
    之意圖甚明為其論據。惟訊據被告則堅決否認有上開犯行，
    辯稱：扣案之安非他命20包是要供自己施用的，沒有販賣毒
    品之意圖，其一次購入如此數量，是因為購買不易，且當時
    尚未回家，即為警查獲，其於94年3 月間雖無固定工作收入
    ，惟因其戶籍所在地之臺北縣新莊市○○○街22巷1 號出租
    予他人經營幼稚園，每月至少有租金所得6萬5,000元等語。
    經查：
  (一)訊據被告固坦承於94年3月13日上午8時許，在臺北縣三重市
    ○○路，交付現金6 萬元給「阿弟」，向「阿弟」購買第二
    級毒品安非他命，嗣「阿弟」於同年月16日上午，在三重市
    ○○路不詳羊肉爐店前，將20包安非他命交給其，其再交付
    3 萬元現金給「阿弟」，及於同年月16日18時25分許，在臺
    北市○○街37號前為警查獲，扣案之安非他命20包係其所有
    等事實，惟被告否認有何意圖販賣而持有第二級毒品之犯行
    ，始終堅稱：扣案之20包安非他命是要供自己施用的等語，
    且被告為警查獲後，亦因施用第二級毒品安非他命犯行，經
    檢察官偵查後移送併辦，並經本院於94年8 月30日以94年度
    上易字第753 號判處有期徒刑1年5月確定在案，有上開判決
    書及本院被告全國前案紀錄表1 份在卷可查，被告辯稱持有
    毒品安非他命為供其自己施用乙情，顯非虛妄。況被告從未
    供陳：其係意圖販賣而持有本件之第二級毒品等語。則依據
    被告之陳述，自不足認定被告有意圖販賣而持有本件之第二
    級毒品之犯行。
  (二)綜觀卷內所附扣案第二級毒品安非他命20包及內政部警政署
    刑事警察局94年3 月31日刑鑑字第0940043108號鑑定書，亦
    均不足執以認定被告事後已更改其原先之犯意，而為意圖販
    賣而持有此部分之第二級毒品。
  (三)再觀諸起訴事實及法條，公訴人應係認被告在取得本件毒品
    之初，係欲供自己施用而持有第二級毒品（按販賣毒品行為
    ，並不以販入之後復行賣出為要件，祇要以營利為目的，將
    毒品販入或賣出，有一於此，其犯罪即為完成，此有最高法
    院94年度台上字第5317號判決參照；意圖販賣而持有毒品罪
    ，則係以行為人基於營利意圖而販入以外之原因而持有毒品
    後，另行起意販售以營利，且尚未著手於出售為要件）；至
    於，被告事後另萌販賣之意圖，俟機販售他人圖利乙節，則
    未據公訴人提出相關之資料以供查證，亦未指出證明之方法
    ，已與刑事訴訟法第161條第1項之規定有違。揆諸前揭判例
    意旨，自不能以推測或擬制之方法，憑空認定被告有變更原
    先供自己吸食之用而持有，而改為意圖販賣而持有此部分之
    第二級毒品。縱被告於警詢時原供稱係以6 萬元購入扣案之
    安非他命，嗣於原審審理時改稱係以總價9 萬元之代價向「
    阿弟」購入扣案之安非他命，所述購入價格先後不一，自難
    據此而為不利於被告之認定。
  (四)此外，復查無其他確切之積極證據足以證明被告確有公訴人
    所指之毒品危害防制條例第5條第2項意圖販賣而持有第二級
    毒品犯行，是被告之犯罪應屬不能證明。
四、原審以不能證明被告犯罪，依前揭之說明，而為被告無罪之
    判決，並說明：被告持有扣案第二級毒品安非他命20包之犯
    行，因被告此部分施用第二級毒品安非他命之犯行，業經本
    院以94年度上易字第753 號判處有期徒刑1年5月確定，已如
    前述，則被告施用毒品前後持有第二級毒品安非他命之行為
    ，係施用毒品之低度行為，應為施用毒品之高度行為所吸收
    ，就此部分自無庸另為審究，即核無不合。公訴人上訴意旨
    略以：被告曾有多次提供毒品予友人施用等情，足徵被告於
    購入本件第二級毒品安非他命之時，即有提供予他人施用之
    不確定故意；且被告一天至多施用1至2公克之安非他命，豈
    有於外出時攜帶90餘公克安非他命，甚且將之分裝成20餘包
    之必要？又被告縱無販賣毒品之意，其提供毒品予他人施用
    ，亦應認有轉讓第二級毒品安非他命之犯行，且此部分犯罪
    事實亦在原起訴事實之列，原審對此未併予審究，亦有適用
    法則不當之違法等語而指摘原判決。但查，本件並無任何關
    於販賣毒品所需用之電子磅秤、分裝袋、帳冊或販賣毒品所
    得之贓款等補強證據扣案可憑，復無任何一個毒品買主出面
    指證，亦無關於預備販賣或尋找買主之監聽記錄或內容可為
    論罪之依據，僅因被告持有毒品的數量稍多，即以擬制推測
    其意圖販賣而持有，實乏積極證據；此外，上訴意旨另指被
    告提供或轉讓毒品予他人之犯行應併予審究，惟查此與原起
    訴意旨之基本社會事實迥不相同，被告是否另有提供、轉讓
    毒品等情，既非起訴事實範圍所及，本院自無從變更法條適
    用或訴外裁判另行予以審究，是上訴意旨所指，尚無可採；
    第按刑事訴訟法第161條第1項規定：檢察官就被告犯罪事實
    ，應負舉證責任，並指出證明之方法。對於其所訴之被告犯
    罪事實，應負提出證據及說服之實質舉證責任，倘所提出之
    證據，不足為被告有罪之積極證明，或其闡明之證明方法，
    無從說服法官以形成被告有罪之心證，基於無罪推定之原則
    ，自應為被告無罪判決之諭知。而證據之取捨與證據之證明
    力如何，均屬事實審法院得自由裁量、判斷之職權，茍其此
    項裁量、判斷，並不悖乎通常一般人日常生活經驗之定則或
    論理法則，又於判決內論敘其何以作此判斷之心證理由者，
    即不得任意指摘其為違法。茲原判決已詳敘就卷內證據調查
    之結果，而為綜合判斷、取捨，認不足證明被告確有公訴人
    所指訴之犯行，其得心證的理由已說明甚詳，且所為論斷從
    形式上觀察，亦難認有違背經驗法則、論理法則，或有其他
    違背法令之情形，自不容任意指為違法。公訴人提起上訴，
    仍執臆測之詞以被告何以外出要攜帶20餘包毒品，應有販賣
    或轉讓毒品犯行而為爭執，復未提出其他積極事證證明被告
    確有販賣之意圖，而漫指原判決不當，並無可取，上訴為無
    理由，應予駁回。
據上論斷，應依刑事訴訟法第368條，判決如主文。
本案經檢察官田炳麟到庭執行職務。
中    華    民    國    95    年    11    月     3    日
                  刑事第十庭    審判長法  官  劉景星
                                      法  官  李春地
                                      法  官  陳志洋
以上正本證明與原本無異。
檢察官如不服本判決，應於收受送達後十日內向本院提出上訴書
狀，其未敘述上訴之理由者並得於提起上訴後十日內向本院補提
理由書（均須按他造當事人之人數附繕本）。
被告不得上訴。
                                      書記官  王韻雅
中    華    民    國    95    年    11    月    3     日


司法院資訊處製作；財團法人民間司法改革基金會備份。
